臺灣臺中地方法院刑事判決
110年度易字第2073號
公  訴  人  臺灣臺中地方檢察署檢察官
被      告  李智維



上列被告因妨害自由案件，經檢察官提起公訴（110年度偵字第1
6978號），本院判決如下：
    主    文
李智維犯恐嚇危害安全罪，處拘役參拾日，如易科罰金，以新臺
幣壹仟元折算壹日。未扣案之IPhone廠牌行動電話壹支（含門號
○○○○○○○○○○號SIM卡壹張）沒收，於全部或一部不能沒收或不宜
執行沒收時，追徵其價額。
    犯罪事實
一、李智維因懷疑其配偶黃徵妮及另有其他人受陳玟如等長期欺
    壓、欺瞞而心生不滿，竟基於恐嚇危害安全之接續犯意，自
    民國110年2月20日起至同年3月16日止，以其持用插有00000
    00000號SIM卡之行動電話，接續於㈠110年2月20日12時43分
    傳送【等我帶工具上門，再讓我知道是練炁功的頭硬還是我
    的工具硬就好了】。㈡同年月23日1時42分傳送【我就會親自
    宰了這兩個鬼東西讓他倆掛著呼吸器餘生不斷氣也拿不到賠
    償金】、【我早就交待孩子不用花什麼葬禮費用直接把我燒
    一燒骨灰撒在海邊】、【等著看這兩個神棍的結局。老天爺
    派我來收拾這兩個】、【記得通知家屬來神棍總部或是尚方
    賓士處理。這兩個鬼東西】。㈢同年月28日18時2分傳送【還
    有半個月。最後一個躺下的也許才是勝者，當神棍有錢騙没
    命花也是枉然】。㈣同年3月3日20時35分傳送【光這些東西
    ，兩位神棍就死不足惜了】、【更該及早處理掉2位了!免留
    後患!】、【我會請人儘可能幫兩位神棍吊著一口氣】。㈤同
    年月4日23時（起訴書誤載為11時）11分傳送【神棍為何死
    不足惜，兩位心中有數】。㈥同年月16日10時52分傳送【最
    後2天】、【兩位就感應自己回天的時間和方式】。㈦同年月
    16日22時（起訴書誤載為10時）32分傳送表示【何時何地何
    方式一起回天或是下地獄】、【只好等著我上門。記住我李
    某人這句話!等我一切就緒。】、【好好看看是神棍先倒下
    還是我】等加害陳玟如生命之簡訊予陳玟如，使陳玟如心生
    畏懼，致生危害於其生命安全。
二、案經陳玟如訴由臺中市政府警察局第二分局報告臺灣臺中地
    方檢察署檢察官偵查起訴。
    理    由
一、證據能力部分：
    按被告以外之人於審判外之言詞或書面陳述，除法律有規定
    者外，不得作為證據，刑事訴訟法第159條固定有明文，惟
    被告以外之人於審判外之陳述，雖不符同法第159條之1至之
    4規定，而經當事人於審判程序同意作為證據，法院審酌該
    言詞陳述或書面陳述作成時之情況，認為適當者，亦得為證
    據；又當事人、代理人或辯護人於法院調查證據時，知有第
    159條第1項不得為證據之情形，而未於言詞辯論終結前聲明
    異議者，視為有前項之同意，同法第159條之5亦定有明文。
    其立法意旨在於傳聞證據未經當事人之反對詰問予以核實，
    原則上先予排除，惟若當事人已放棄詰問或未聲明異議，基
    於證據資料愈豐富，愈有助於真實發現之理念，且強化言詞
    辯論原則，法院自可承認該傳聞證據例外擁有證據能力。經
    查，本案判決所引用之供述證據（含言詞及書面陳述），被
    告李智維於本院審理時表示均同意有證據能力等語（見本院
    卷第104頁），且檢察官及被告於本院審理中調查證據時，
    就上開事證之證據能力，亦均未於言詞辯論終結前聲明異議
    （見本院卷第105至106頁），本院審認上開證據作成時之情
    況，應無違法取證或不當情事，與本案待證事實間復具有相
    當之關聯性，以之作為證據應屬適當，依刑事訴訟法第159
    條之5規定，自有證據能力。
二、認定犯罪事實所憑之證據及理由：
  ㈠上開犯罪事實，業據被告於本院審理時坦承不諱（見本院卷
    第108頁），並經證人即告訴人陳玟如於警詢及偵查中證述
    明確（見臺灣臺中地方檢察署110年度偵字第16978號卷【下
    稱偵卷】第19至21、124、126至127頁），復有警員洪暄富1
    10年3月24日出具之報告（見偵卷第9頁）、簡訊內容截圖（
    見偵卷第26至27、30至33、49至51、56至59、62頁）等資料
    在卷可證，足見被告之任意性自白核與事實相符，堪以採信
    。
　㈡被告雖聲請調查告訴人之宗教組織是否合法等語，惟查，被
    告上開恐嚇危害安全之犯行，業據本院認定如前所述，況因
    本案事證已臻明確，被告聲請調查證據部分核無調查必要，
    應予駁回，附此敘明。
　㈢綜上所述，本案事證明確，被告上開犯行堪以認定，應依法
    論科。
三、論罪科刑：
　㈠核被告所為，係犯刑法第305條之恐嚇危害安全罪。
　㈡被告接續於犯罪事實欄一所載之時間，以行動電話傳送如犯
    罪事實欄一所載內容之簡訊，用以加害生命之事恐嚇告訴人
    ，係基於同一恐嚇危害安全之犯意，於密切接近之時、地實
    行，侵害同一法益，各行為之獨立性極為薄弱，依一般社會
    健全觀念，在時間差距上，難以強行分開，應視為數個舉動
    之接續施行，合為包括之一行為予以評價，為接續犯之一罪
    。
  ㈢本案被告於110年2月28日18時2分所傳簡訊內容尚包含「當神
    棍有錢騙没命花也是枉然」等語、同年3月3日20時35分所傳
    簡訊內容尚包含「光這些東西，兩位神棍就死不足惜了」等
    語，有簡訊截圖為佐（見偵卷第33頁、第49頁），起訴書犯
    罪事實欄一就此等部分漏未記載，固有未洽，惟此等部分與
    經起訴論罪科刑部分，有接續犯之事實上一罪關係，已如前
    述，基於審判不可分之原則，此等部分為起訴效力所及，本
    院自應併予審理，附此敘明。
　㈣爰審酌被告因懷疑其配偶黃徵妮及另有其他人受告訴人長期
    欺壓、欺瞞而心生不滿，未予深慮即為本案恐嚇危害安全犯
    行，雖非事出無因，然所為仍不足取；惟考量其所實施如犯
    罪事實欄一所示之犯行，係使用傳送文字簡訊方式傳達恐嚇
    意旨之手段，本案犯罪所生之損害尚非至鉅；且其雖迄未能
    與告訴人達成和解，然於本院審理時已能坦承犯行之態度；
    兼衡被告自陳之智識程度、就業及收入、家庭生活及經濟狀
    況（見本院卷第109頁），暨參以本案之犯罪動機、目的及
    被告之前科素行等一切情況，量處如主文所示之刑，並諭知
    易科罰金之折算標準，以示懲儆。
四、沒收部分：
    按供犯罪所用之物、犯罪預備之物或犯罪所生之物，屬於犯
    罪行為人者，得沒收之。前2項之沒收，於全部或一部不能
    沒收或不宜執行沒收時，追徵其價額。刑法第38條第2項前
    段、第4項分別定有明文。查被告係以其所持用之插用門號0
    000000000號SIM卡之IPhone廠牌行動電話傳送如犯罪事實欄
    一所載之恐嚇簡訊予告訴人，且該行動電話（含SIM卡1張）
    為被告所有等情，業據被告於偵查及本院審理時均供承明確
    （見偵卷第124頁，本院卷第107頁），是該行動電話（含SI
    M卡1張）確屬被告所有、供作本案犯罪使用之物，雖未扣案
    ，然無證據證明業已滅失而不復存在，自應依刑法第38條第
    2項前段、第4項規定宣告沒收，於全部或一部不能沒收或不
    宜執行沒收時，追徵其價額。
五、不另為無罪之諭知：
  ㈠公訴意旨另以：被告基於恐嚇危害安全之犯意，接續以上開
    行動電話於⒈110年3月2日1時8分傳送簡訊【翻車摔不死神棍
    ，也要有人出手配合】；⒉同年月3日16時13分傳送簡訊【才
    知道兩位神棍為何該被處理】；⒊同年月4日12時18分傳被告
    太太黃徵妮的一貫道的求道卡及傳送簡訊【我們十幾年下來
    的恩怨，就看結果如何解決】予告訴人。因認被告此部分所
    為，亦涉犯刑法第305條之恐嚇危害安全罪嫌等語。
  ㈡惟按所謂恐嚇，係指凡一切言語、舉動足以使人生畏怖心者
    均屬之，而該言語或舉動是否足以使他人生畏怖心，應依社
    會一般觀念衡量之（最高法院84年度台上字第813號判決要
    旨參照）。又刑法第305條之恐嚇危害安全罪，所稱以加害
    生命、身體、自由、名譽、財產之事，恐嚇他人者，係指以
    使人生畏怖心為目的，而通知將加惡害之旨於被害人而言（
    最高法院52年台上字第751號判例參照）。是刑法第305條之
    恐嚇危害安全罪之成立，行為人須對於被害人為惡害之通知
    ，亦即向被害人為明確、具體加害上述各種法益之意思表示
    行為，致被害人之心理狀態陷於危險不安，始得以該罪名相
    繩；若行為人所表示者並非以加害生命、身體、自由及名譽
    等事為內容，或被恐嚇者並未因此心生恐懼，則尚與該罪之
    構成要件有間，即不得以該罪相繩。而被告所使用之文字、
    言語是否屬於加惡害之事，須該文字、言語在一般人客觀上
    均認為係足以使人心生畏怖，始足當之，是以被告使用之文
    字、言語，是否屬於惡害通知，尚須審酌其前後之語意，主
    客觀全盤情形為斷，不得僅由告訴人採取片斷，及僅憑告訴
    人主觀認定是否心生畏怖，即據以認定其是否構成恐嚇罪。
    另被害人是否心生畏懼，亦應本於社會客觀經驗法則以為判
    斷基準。 
  ㈢查被告有於上開時、地，傳送前揭內容之簡訊予告訴人之情
    ，除據告訴人指述在卷（見偵卷第20頁）外，復有簡訊截圖
    附卷可憑（見偵卷第34頁、第38頁、第53頁），且為被告所
    不爭執，是此部分事實，堪以認定。然被告於110年3月2日1
    時8分傳送【翻車摔不死神棍，也要有人出手配合】之簡訊
    、及翌（3）日16時13分傳送【才知道兩位神棍為何該被處
    理】之簡訊部分，業據被告於偵查中辯稱：上開2則簡訊均
    係在描述告訴人駕車至屏東翻車之事件，伊認為翻車就是上
    天給予之報應，才會傳送上開簡訊等語（見偵卷第125頁）
    ，復據被告提出相關新聞照片為佐（見偵卷第139頁），核
    此2則簡訊內容，僅係被告就該事件之單純描述而已，並無
    傳達任何惡害通知之意；被告另於同年月4日12時18分傳送
    其配偶黃徵妮之一貫道求道卡及【我們十幾年下來的恩怨，
    就看結果如何解決】之簡訊內容部分，被告於偵查中辯以：
    伊配偶黃徵妮於10幾年前，經告訴人帶去一貫道，但黃徵妮
    現在之行為表現完全與一貫道之正常行徑相反等語，觀之該
    求道卡上記載之日期為97年8月20日，保師為告訴人，是被
    告既不認同黃徵妮加入該一貫道道壇後之行為舉措，主觀上
    亦認為此乃告訴人所造成，因而傳送上開文字，又上開文字
    內容僅見客觀描述，未見尚蘊含何種恐嚇意涵或惡害通知。
    從而，上開3則簡訊內容及求道卡照片，均未見有何使告訴
    人感覺生命、身體、自由、名譽、財產因此有被害之可能而
    生危害於安全之加害文字，縱使告訴人瀏覽後可能感受不悅
    ，但仍無從以恐嚇危害安全罪之相繩。
  ㈣綜上所述，依檢察官所提出之證據，尚未達一般之人均可得
    確信被告有公訴意旨所指之此部分恐嚇危害安全之犯行，而
    無合理懷疑存在之程度，此外，復查無其他積極確切之證據
    ，足以證明被告有公訴意旨所指之此部分犯行，其犯罪尚屬
    不能證明，本應為被告無罪之諭知，惟因公訴意旨認此部分
    如成立犯罪，與前開成立犯罪部分有接續犯之實質上一罪關
    係，爰不另為無罪之諭知。
據上論斷，應依刑事訴訟法第299條第1項前段，刑法第305條、
第41條第1項前段、第38條第2項前段、第4項，刑法施行法第1條
之1第1項，判決如主文。
本案經檢察官林樹蘭提起公訴，檢察官蔣得龍到庭執行職務。
中　　華　　民　　國　　110 　年　　12　　月　　21　　日
                  刑事第十庭  法  官  林芳如
以上正本證明與原本無異。
如不服本判決應於收受判決後20日內向本院提出上訴書狀，並應
敘述具體理由；其未敘述上訴理由者，應於上訴期間屆滿後20日
內向本院補提理由書（均須按他造當事人之人數附繕本）「切勿
逕送上級法院」。
告訴人或被害人如不服判決，應備理由具狀向檢察官請求上訴，
上訴期間之計算，以檢察官收受判決正本之日起算。
                              書記官  張玉楓
中　　華　　民　　國　　110 　年　　12　　月　　21　　日
附錄本案論罪科刑法條全文： 
中華民國刑法第305條
以加害生命、身體、自由、名譽、財產之事恐嚇他人，致生危害
於安全者，處2年以下有期徒刑、拘役或9千元以下罰金。